【裁判字號】    90,上易,1566
【裁判日期】    901005
【裁判案由】    竊盜
【裁判全文】
臺灣高等法院高雄分院刑事判決    九十年度上易字第一五六六號
    上  訴  人
    即  被  告  乙○○
右上訴人因竊盜案件，不服臺灣高雄地方法院九十年度易字第一五四四號，中華民國
九十年七月三十一日第一審判決（起訴案號：臺灣高雄地方法院檢察署九十年度偵字
第三七八一號；移送併辦案號：臺灣高雄地方法院檢察署九十年度偵字第一○○四七
號）提起上訴，本院判決如左：
    主  文
原判決撤銷。
乙○○連續結夥三人以上攜帶凶器竊盜，處有期徒刑壹年伍月。
    事  實
一、乙○○曾於民國八十九年間因竊盜罪，經台灣屏東地方法院判處有期徒刑十月，
    緩刑四年確定，現仍於緩刑期內，猶不知警惕，與不詳姓名成年男子三人，攜帶
    其所有可供作凶器用之鐵撬，共同意圖為自己不法所之所有，於九十年一月十七
    日上午十時許，由乙○○駕駛其母親林楊罔好所有車牌號碼ＶＮ─六０七三號自
    用小貨車搭載另該三名男子，前往高雄縣六龜鄉省道二十七號十九公里至二十公
    里處，以其所有鐵撬為工具，共同竊取臺灣省公路局第三工程處甲仙工務所有之
    紐澤西式護欄內襯不鏽鋼洩水孔共八十五個（每只價值新臺幣七百元，合計五萬
    九千五百元）。適臺灣省公路局第三區工程處甲仙工務段職員許木生、吳忠和、
    呂玉水、陳金能四人行經該處發覺，經記下車牌並報警後，始循線查出乙○○涉
    有上開犯行。乙○○仍不知悔改，復基於同一意圖為自己不法所有竊盜之概括犯
    意，駕駛上開自用小貨車，內載基於共同犯意之鄭世一（另案偵辦），又於九十
    年三月十七日上午八時二十分許，在高雄縣美濃鎮○○街○○段三四二四號前，
    共同欲徒手竊取吳相逢所有停放於路邊之未懸掛車牌（引擎號碼：Ｇ—０四五四
    ０五號）重機車，於踩踏該機車腳踏板欲啟動引擎著手行竊後，為張喜禎發覺高
    喊偷車，並報警查獲，乙○○竊車因而未得逞。
二、案經高雄縣警察局六龜分局、旗山分局移送台灣高雄地方法院檢察署檢察官偵查
    起訴及併案審理。
    理  由
一、訊據上訴人即被告乙○○（下稱被告）矢口否認有右揭竊盜之犯行，辯稱：九十
    年一月十七日上午，伊一人駕駛母親所有之車牌號碼ＶＮ─六０七三號自用小貨
    車自屏東住處前往甲仙鄉○○○○道二十七號公道，途中並未停車，亦未竊取路
    旁之紐澤西式護欄內襯不鏽鋼洩水孔；另於同年三月十七日上午八時，由綽號阿
    一仔男子駕駛上開車輛，經過高雄縣美濃鎮○○段第三四二四號獅山街時，伊下
    車到路旁水溝洗手，並未竊取停放路邊之紅色機車云云。經查：
（一）右揭被告夥同不詳姓名成年男子三人共同於九十年一月十七日以鐵撬竊取不銹
      鋼洩水孔犯行，係因臺灣省公路局第三區工程處甲仙工務段職員許木生、吳忠
      和、呂玉水、陳金能四人於上開案發時間行經高雄縣六龜鄉省道二十七號公路
      十九公里處時，因目睹有四名歹徒駕駛車牌號碼ＶＮ─六０七三號自用小貨車
      於該處竊取紐澤西式護欄內襯不鏽鋼洩水孔，經記下車牌並報警後，始自車牌
      查出被告涉案，對此過程，已據證人許木生、吳忠和、呂玉水、陳金能四人於
      警訊中證述明確（警卷九十年一月十八日調查筆錄），證人許木生並於原審到
      庭結證：「當日我們要去修補路面，在二十公里處時發現有二人，站著的人在
      打東西，蹲著的人在抽取不鏽鋼的內襯，隔五十公尺又有二人，一人在車內駕
      駛座上，另一人站在路邊，我們沒有驚動他們馬上回報站長報警」、「（問：
      該車車號是你記下的？）是」、「（問：在現場行竊之四人均是男子？）是」
      、「（問：在現場所看見之廂型車是否警卷照片ＶＮ─六０七三號之車？（提
      示）是」等語甚詳（見原審九十年五月十一日訊問筆錄）。而車牌號碼ＶＮ─
      六０七三號自用小貨車雖係案外人林楊罔好所有，惟平日均由被告使用，且九
      十年一月十七日上午，被告確曾駕駛上開自用小貨車行經高雄縣六龜鄉省道二
      十七號公路，業據被告於警、偵訊、原審及本院審理中供述明確，是本件案發
      當時，被告與車牌號碼ＶＮ─六０七三號自用小貨車確曾出現於案發地點，且
      被告亦無將上開自用小貨車借予他人或失竊之情形，故證人許木生、吳忠和、
      呂玉水、陳金能、張喜禎五人實無誤記車牌而誣陷或誤認被告之情形，渠等於
      警訊及原審審理中所言即與事實相符，參以警方人員在被告住處停放上開自小
      貨車內，發現有鐵撬等工具，有照片卷附可按，此外復有遭竊後所拍攝之現場
      損害照片及被告所駕汽車之照片共十七張在卷可憑，被告此部份竊取不銹鋼洩
      水孔犯行事證明確，所辯要係卸責之詞，不足採信。
（二）被告駕駛上開ＶＮ—六○七三號小貨車，於九十年三月十七日與鄭世一共同著
      手竊取停放路邊未懸掛車牌之重機車乙部，但未得逞之事實，業據目擊證人張
      喜禎於警訊中證稱：「．．．該車ＶＮ—六○七三號從高美大橋往龍肚方向過
      來．．．又迴轉往高美大橋方向經獅山街到達龍肚段三四二四號土地前停放乙
      部重型機車紅色山葉牌。當時看見自小貨車還在行駛前進中，就有一名男子穿
      著綠色夾克、黑色長褲跳下車前往去牽重型紅色機車，該車牽不動就用腳踩發
      動引擎（腳踏板）。，此時我就呼喊叫有人偷車，偷車者立即停止下來，走到
      五、六公尺馬路旁水溝洗手．．．發現嫌犯偷車時，我與竊嫌間約一百公尺左
      右，看得非常明顯詳細。」，另經提示被告口卡，並詢以「（屏東縣鹽埔鄉○
      ○村○○鄰○○路五四號，是不是偷牽紅色機車之嫌犯？）是他偷車沒錯」，
      證人當場指認被告無誤（見九十年三月十七日警訊筆錄），核與被害人吳相逢
      之妻甲○○○指訴情節大致相符，而九十年三月十七日上午八時，被告曾與綽
      號阿一仔之男子（即鄭世一）共同駕車行經高雄縣美濃鎮○○段第三四二四號
      獅山街竊車現場，此亦經被告供承不諱，此外附有贓物領據一紙可按，此部份
      被告竊車未遂犯行，亦堪認定。
（三）綜上所述，被告有右揭竊盜犯行事證明確，所辯要係卸責之詞，自非可採，被
      告犯行洵堪認定，應依法論科。
二、核被告乙○○結夥不詳姓名成年男子三人，持可供凶器用之鐵撬共同竊取不銹鋼
    洩水孔所為，係犯刑法第三百二十一條第一項第三、四款之加重竊盜。被告與鄭
    世一徒手竊取機車未遂所為，係犯刑法第三百二十條第一項、第三項普通竊盜未
    遂罪。被告與另三名不詳姓名年籍成年男子就竊取洩水孔，有犯意聯絡及行為分
    擔，為共同正犯。被告與綽號「阿一仔」鄭世一就竊取機車犯行，彼此間亦有犯
    意連絡及行為之分擔，亦為共同正犯。被告先後二次竊盜犯行，時間緊接，所犯
    基本構成要件相同，顯係基於概括犯意為之，為連續犯，應論以一情節較重刑法
    第三百二十一條第一項第三、四款之加重竊盜罪處斷。檢察官就被告九十年三月
    十七日竊取機車犯行移送併辦，此部份雖未據起訴，惟與起訴有罪部分有連績犯
    之裁判上一罪關係，已如前述，自為起訴效力所及，本院應併予審判。
三、原審以被告論罪科刑，固非無見，惟查：（一）被告結夥其他三人攜帶鐵撬竊盜
    ，係犯刑法第三百二十一條第一項第三、四款加重竊盜罪，原判決僅認被告此部
    份所為係犯刑法第三百二十一條第一項第四款之罪，容有未洽。（二）前開被告
    竊取機車併案部分，與起訴部分，係裁判上一罪，為起訴效力所及，有如前述，
    原審未併予審理，亦有未洽。被告上訴意旨，否認犯罪，指摘原判決不當，雖無
    理由，惟原判決既有可議，自應由本院將原判決撤銷改判。爰審酌被告犯罪之動
    機、目的、手段，其品性、生活狀況、智識程度、犯罪所生之損害，及事後仍飾
    詞冀免刑責，未見悔意之犯後態度等一切情狀，爰量處如主文第二項所示之刑，
    以資懲儆。被告供犯罪用之鐵撬，非違禁物，雖為被告所有，然因未扣案，未免
    將來執行困難，本院不予併宣告沒收，附此說明。
據上論斷，應依刑事訴訟法第三百六十九條第一項前段、第三百六十四條、第二百九
十九條第一項前段，刑法第二十八條、第五十六條、第三百二十一條第一項第三款第
四款，判決如主文。
本案經檢察官董明正到庭執行職務。
中    華    民    國      九十      年       十       月     五   日
                              臺灣高等法院高雄分院刑事第八庭
                                  審判長法官  郭雅美
                                        法官  張盛喜
                            法官  莊飛宗
右正本證明與原本無異。
不得上訴。
                                      書記官  張明賢
中    華    民    國      九十      年       十       月    九    日
附錄：本判決論罪科刑法條全文
刑法第三百二十一條
犯竊盜罪而有左列情形之一者，處六月以上五年以下有期徒刑：
一  於夜間侵入住宅或有人居住之建築物、船艦，或隱匿其內而犯之者。
二  毀越門扇、牆垣或其他安全設備而犯之者。
三  攜帶兇器而犯之者。
四  結夥三人以上而犯之者。
五  乘火災、水災或其他災害之際而犯之者。
六  在車站或埠頭而犯之者。
前項之未遂罰之。
                                                                        Ｄ


司法院資訊處製作；財團法人民間司法改革基金會備份。
